【裁判字號】    89,判,139
【裁判日期】    890120
【裁判案由】    營利事業所得稅
【裁判全文】
行  政  法  院  判  決                            八十九年度判字第一三九號
    原      告  仰福企業股份有限公司
    代  表  人  甲○○
    被      告  財政部高雄市國稅局
右當事人間因營利事業所得稅事件，原告不服行政院中華民國八十七年十二月四日台
八十七訴字第五九四八九號再訴願決定，提起行政訴訟。本院判決如左︰
    主  文
原告之訴駁回。
    事  實
緣原告八十二年度營利事業所得稅結算申報，被告初查關於廣告費部分剔除新台幣（
下同）一四六、○三二元、佣金部分剔除二九三、八八四元、旅費部分剔除六一○、
四○○元。原告不服，申請復查結果，除准予追認廣告費一四一、七二○元及佣金支
出一八二、九○○元外，其餘未准變更。原告仍就旅費部分不服，提起訴願、再訴願
遞遭決定駁回，遂提起行政訴訟。茲摘敘兩造訴辯意旨如次：
原告起訴意旨及補充理由略謂︰一、原告營利事業組織於八十七年十二月二十三日由
有限公司變更登記為股份有限公司，負責人則由賴麗安變更為甲○○。二、原處分及
一再訴願決定堅持原告改組前負責人賴麗安及總經理賴麗仰於八十至八十二年出入境
頻繁，且賴麗安兼營旅行社，經常帶團出國觀光。對此，彼二人之勞工保險卡影本，
可以佐證賴麗安已於七十九年七月二十五日正式離開旅行業，投入貿易行列，且其當
時僅在勞工保險卡中所列旅行社任職，並未兼營及握有任何一家旅行社股權。又賴麗
仰從未有領隊執照，亦從未帶團，所從事者，一直為外貿及外銷工廠，入出境頻繁始
能為公司招攬業務。請向觀光局或經濟部商業司調閱資料比對。三、原告所申報八十
二年度旅費中，屬於賴麗安親自出國拜訪客戶者，僅八十二年四月五日至同年月十六
日，金額九九、六八三元。四、原處分及一再訴願決定稱原告於初查時提示國外客戶
名片及原告事先繕妥讓客戶簽名之傳真函供核，未能證明雙方確有業務往來，惟原告
已多次宣稱查帳期間與拜訪客戶時間間隔二、三年，傳真文件早已褪去字跡，保存不
易，原告繕打文件請客戶簽名並無不妥，因雙方若無業務往來，如何在兩年後尚願簽
具證明函，謹附上其中二份供參。五、被告辯稱原告逾期未提示出差旅費報告單內容
及足資證明與業務有關之文件供核，乃發函輔導提供，惟原告逾期未能提示，爰予剔
除。對此，原告曾說明因查帳期間適逢賴麗安及賴麗仰出差，未能及時回公司處理，
乃申請延期，然被告查帳人員無法體恤中小企業經營難處，又發函限期補據。原告必
須重申再訴願時所提出予被告之名片，被告應可從八十二年出口報單中核對是否與業
務有關。六、被告另稱原告並未提示參加PGA SHOW展覽目錄乙節。原告已曾提供，但
因成冊厚度關係，被告未要求留存，行政院亦未調閱或要求原告補充提示。敬祈詳予
審酌，並為判決撤銷原處分及一再訴願決定等語。
被告答辯意旨略謂︰一、按「旅費支出，應提示詳載逐日前往地點、訪洽對象及內容
等之出差報告單及相關文件，足資證明與營業有關，其未能提出者，應不予認定。」
為行為時營利事業所得稅查核準則第七十四條第一款所明定。二、原告係以經營體育
用品及運動器材之代理及買賣為業，八十二年度營利事業所得稅結算申報旅費一、○
八一、七四六元，其中屬國外旅費者有一、○四○、一一七元，被告以未載明訪洽對
象、內容及提示證明文件為由剔除六一○、四○○元。復查時原告雖提示旅費清單及
行程說明、對方簽名之傳真函（傳真函所列印之日期即為本件復查期間）及外人名片
影本等（未提示PGA SHOW展覽目錄，請參閱被告所屬法務科調借帳簿憑證收據）資料
供核，惟賴麗安另兼營旅行社經常帶團出國觀光，且與賴麗仰二人，於原告設立（八
十一年七月一日）之前，入出境即相當頻繁，此有內政部警政署入出境管理局函覆該
二人八十至八十二年出入境紀錄乙份可稽。而復查時所提示之旅費清單部分出差旅費
金額與帳載金額不符，且行程均無空檔，每日均在拜訪廠商，連週末及週日亦如此，
實不符常情，顯係臨訟補具，不足採據。另提示之外人名片及原告事先自行繕妥傳真
要對方簽名之證明信函供核，卻未能提示其他足資證明雙方確有往來或參加展覽之相
關證明文件資料，其客觀性顯有不足，尚難證實與業務有關。是原告本期國外旅費一
、○四○、一一七元原應全數不准認列，惟被告僅剔除本期旅費六一○、四○○元，
基於行政救濟不得作不利之決定，復查決定仍維持原核定，並無不合，請予維持。至
原告訴稱已提示賴麗安及賴麗仰之勞工保險卡影本，或賴麗安出國只有八十二年四月
五日至四月十六日，金額九九、六八三元，非所有旅費全屬賴麗安乙節，因原告於復
查時並未提示勞工保險卡，此有被告所屬法務科調借帳簿憑證收據可稽，且經訪查同
業亦證實渠等確有帶團出國旅遊情事，況原告自始未能提示足資證明確與業務相關之
證明文件供核，是被告予以否准，於法並無違誤。綜上，原告之訴為無理由，請予駁
回，以維稅政等語。
    理  由
按本件復查申請人、訴願人、再訴願人原為仰福企業有限公司，茲仰福企業股份有限
公司起訴稱原有限公司於八十七年十二月改為股份有限公司，由其承受為訴訟標的之
法律關係，自以仰福企業股份有限公司為原告，合先說明。次按「營利事業所得之計
算，以其本年度收入總額減除各項成本費用、損失及稅捐後之純益額為所得額。」為
行為時所得稅法第二十四條第一項所明定。又「旅費支出，應提示詳載逐日前往地點
、訪洽對象及內容等之出差報告單及相關文件，足資證明與營業有關，其未能提出者
應不予認定。」復為行為時營利事業所得稅查核準則第七十四條第一款所明定。本件
原告係以經營體育用品及運動器材之代理及買賣為業，八十二年營利事業所得稅結算
申報旅費一、○八一、七四六元，其中屬國外旅費者有一、○四○、一一七元，被告
予以剔除六一○、四○○元。原告循序起訴謂賴麗安於七十九年七月二十五日即離開
旅行業，投入貿易行列，賴麗仰則一直從事外貿工作。又系爭旅費中，屬於賴麗安親
自出國拜訪客戶只有八十二年四月五日至同年月十六日，金額為九九、六八三元，被
告從八十二年出口報單中應可核對是否與業務有關。另原告曾提供參加PGA SHOW展覽
目錄（詳如事實欄所載）云云。查原告雖提示勞工保險卡影本、國外客戶名片及事先
自行繕妥讓客戶簽名之傳真函供核，惟其於復查時所提示之旅費清單部分出差旅費金
額與帳載金額不符；復依行程說明所載，均無空檔，連週末、週日亦在拜訪廠商，實
與常情有違。又原告就其曾提示參加PGA SHOW展覽目錄供核一節，並無立證以明，且
迄本院審理時，仍未提出其參加展覽之有關證明文件；而所提八十二年出口報單，僅
能證明其有該出口事實，亦不足以證明系爭旅費與其業務有關。原告既未能提出足資
證明與營業有關，並詳載逐日前往地點、訪洽對象及內容等之出差報告單及相關文件
，被告就前揭國外旅費支出六一○、四○○元予以剔除，洵屬有據。另原告請求向觀
光局或經濟部商業司調閱賴麗仰未有領隊執照及從事外貿工作資料，核與本案認定事
實並無影響，自無必要。從而，原告所為該國外旅費支出六一○、四○○元應予認列
之主張，要非可採。原處分及一再訴願決定俱無違誤之處。原告起訴意旨，非有理由
，應予駁回。
據上論結，本件原告之訴為無理由，爰依行政訴訟法第二十六條後段，判決如主文。
中    華    民    國     八十九      年      一      月      二十       日
                    行 政 法 院 第 一 庭
                                審 判 長 評  事      黃  綠  星
                                         評  事      藍  獻  林
                                         評  事      黃  璽  君
                                         評  事      廖  宏  明
                                         評  事      鄭  忠  仁
右  正  本  證  明  與  原  本  無  異
                                         法院書記官  邱  彰  德
中    華    民    國     八十九      年      一      月     二十一      日


司法院資訊處製作；財團法人民間司法改革基金會備份。
